臺灣高等法院臺中分院交通事件裁定　　 96年度交抗字第183號
　　抗　告　人
　　即受處分人　甲○○
上列抗告人因聲明異議案件，不服臺灣彰化地方法院中華民國96
年1月31日（95年度交聲字第113號）所為之裁定（原處分案號：
交通部公路總局臺中區監理所彰化監理站中華民國95年1月11日
彰監四字第裁64-Ｉ00000000號裁決書）提起抗告，本院裁定如
下：
    主  文
抗告駁回。
    理  由
一、抗告意旨略以：(一)抗告人所駕駛車號ＸＦ—682之曳引車，
    附掛車號42—ＭＰ之托車，總長12.37公尺，重量5公噸，於
    案發當日車上並載有建築鋼筋，總重達5萬6千7百公斤，故
    抗告人所駕駛之曳引車，所附掛之子車既經載重，其與母車
    間亦僅以磨盤與子車相接合，則於行駛中，除非撞擊力量極
    大，致子車車體產生嚴重搖晃並向前擠壓，身處母車之抗告
    人始有可能察覺異狀。惟本件抗告人車輛受損部份主要位於
    車體子車之右後方，包括防捲裝置、右後輪擋泥板、右後車
    燈及右後車板下側等處，子車車體本身並未有任何擦撞及毀
    損之痕跡，是本件抗告人之子車車體既未遭追撞，以抗告人
    所駕駛之曳引車所附掛子車之長度及重量，及遭追撞所產生
    之衝擊力以觀，實難認為抗告人在此情形下有察覺車禍發生
    之可能，故抗告人辯稱不知發生追撞等情，自非無據。(二)抗
    告人於行經永興橋下坡路段始發現車輛爆胎，隨即減速滑行
    至外側車道後靠路邊停車，並下車察看車輛爆胎之情形，嗣
    經聯絡友人並駕車至嘉義水上修補輪胎後，即依既定行程駕
    車至台南科學園區卸貨（按抗告人於卸貨時使發覺上開車輛
    右後方防捲裝置有損壞之情形），直至案發翌日午時始至車
    廠維修子車右後方之損壞部分，是衡諸經驗經驗法則，抗告
    人於案發當時若明知肇事，其後逃逸及湮滅證據唯恐不及，
    豈有於車禍現場附近之路邊停車察看車輛，並依既定行程開
    至台南卸貨，且迨至案發翌日始將肇事車輛送修？原審裁定
    認抗告人為職業司機，應能感覺車禍產生之爆胎與平時不同
    ，謂抗告人明知肇事而逃逸云云，顯屬臆測之詞，不足憑信
    。(三)、抗告人於行經永興橋附近時，因該處風勢強勁，故並
    未聽見被害人所駕駛車輛撞擊路旁電線桿及護欄所產生之撞
    擊聲（按抗告人所駕駛之曳引車因附掛子車，於行駛中所產
    生之音響，較一般車輛為大聲），且縱使抗告人有聽見上開
    聲響，亦不得推定抗告人必知該聲響係與抗告人有關，則原
    審裁定遽以抗告人於車禍當時必聽見該撞擊聲響，故已知肇
    事等情，顯不足採。(四)、綜上，抗告人於案發當時確實不知
    車禍發生，自無肇事逃逸之故意，原審裁定殊未審究上開情
    事，遽認抗告人有肇事逃逸之行為，顯有未洽，為此提起抗
    告請求撤銷原裁定等語。
二、經查：（一）原裁定以：抗告人於94年12月6日凌晨，駕
    駛車牌號碼ＸＦ－682號曳引車（子車車號42－ＭＰ號），
    沿彰化縣芳苑鄉○○村○○路○○段（省道臺17線）由北往
    南方向行駛，於同日凌晨2時35分許，行經芳漢路芳苑段永
    興橋後，跨越內、外側兩車道行駛，適有林萬豐酒後駕駛車
    號7Ｂ－462 3號自用小客車，亦沿該路段同向行駛於內側車
    道變換至外側車道過永興橋後，因閃避不及，其自用小客車
    左前車頭追撞前方受處分人駕駛之曳引車子車右後車尾，再
    失控擦撞路旁電線桿及護欄，林萬豐因而傷重當場死亡之事
    實，此項事實經調閱原審法院95年度交訴字第70號公共危險
    等刑事卷宗案件查核屬實。又車禍發生後，警方在肇事現
    場曾起獲自抗告人所駕駛上開曳引車子車右後方斷裂掉落之
    金屬棒3根，而車禍現場為一坡度不大之下坡路段，地面可
    見一顏色較深、由內車道駛向外車道電線桿方向而去之煞車
    痕，在永興橋向南外側車道旁之電線桿上及往南方向之護欄
    ，可見明顯之刮擦痕跡等情，已據前往現場處理之員警陳一
    仁於刑事案件審理時到庭證述屬實，並有道路交通事故現場
    圖1份及現場照片32幀附於刑事案件卷可稽。且於車禍發
    生後，抗告人所駕駛之曳引車子車之右後車燈破裂，車板右
    後下防捲裝置之金屬桿、右後輪擋泥板右側均斷裂，車板右
    後下側、車大樑距尾端121公分處及右後圓柱油壓腳上均有
    明顯之刮擦痕，林萬豐駕駛之自用小客車則係車頭引擎蓋掀
    起，引擎處凹陷，後置物箱及右後輪向上抬起，車身右側前
    後有刮擦痕，外觀嚴重毀損，足認林萬豐所駕駛之前開自用
    小客車，係於自內側車道變換至外側車道時，不慎以所駕自
    用小客車之左前車頭自後猛烈追撞被告所駕駛之上開曳引車
    子車右後方，並隨即衝向右前方路旁而陸續擦撞路邊之電線
    桿及護欄。再據抗告人於上開刑事案件審理中供稱：伊行
    經肇事地點有感覺到曳引車第四軸右外側輪胎爆胎，當時車
    速約為時速30公里，其乃緩慢減速並於行駛2、3百公尺後，
    停車下車查看等語，並有其會同警方至車禍現場，經指出爆
    胎地點後由警方繪製之道路交通事故現場圖可參，而依上開
    道路交通事故現場圖所示，抗告人所稱爆胎之位置係在肇事
    路段之內，且路旁有液跡、散落物、自曳引車掉落之鐵條及
    撞痕等跡證，而抗告人所駕駛之前開曳引車子車右後方，因
    遭林萬豐駕駛之自用小客車自後追撞後，不僅右後車燈破裂
    ，其車板右後下防捲裝置之金屬桿、右後輪擋泥板右側均已
    斷裂，且車板右後下側、車大樑距尾端12 1公分處及右後圓
    柱油壓腳上均有明顯之刮擦痕，已詳述如前，顯見林萬豐自
    後撞擊之力道非輕，則抗告人既得以查覺曳引車之子車輪胎
    爆胎，其對於林萬豐駕駛之自用小客車猛然自後追撞其曳引
    車子車，致其右後方多處金屬桿斷裂掉落，並隨即衝向右前
    方並陸續擦撞路旁電線桿及護欄等情，自無不予查覺之理。
    況抗告人所稱爆胎之地點既係在肇事路段之內，林萬豐駕
    駛之上開自用小客車於追撞抗告人駕駛之曳引車後，復隨即
    陸續擦撞右前方路旁之電線桿及護欄，其間必然有多次碰撞
    聲響，復參酌警方於車禍發生後，訪談居住於肇事地點附近
    之民眾洪蔡月，據其陳稱於車禍發生時間，確有聽聞碰撞聲
    等語，有刑事案卷所附之談話筆錄可查，是以抗告人當時僅
    約時速30公里之速度，當無可能未發覺上開現場情狀。從而
    ，抗告人既知肇事，當可預見有致人死傷之可能，竟未採取
    救護或其他必要措施並報警處理，即駕車離去，顯有肇事逃
    逸之犯意。而彰化地方法院95年度交訴字第70號於審理後同
    此認定，亦有刑事判決書一件附卷可佐。則抗告人前開辯稱
    伊全然不知遭人追撞云云，自無可採等語。依上開裁定意旨
    以觀，已就抗告人抗告意旨所示車輛遭撞擊之情形及抗告人
    應可知悉之情事，分別予以研判、說明為何不採取抗告人抗
    辯之理由，本院審核原審裁定所憑據之證據及理由之說明，
    均與常情相符，亦無採證不當或違法之處，抗告人猶執前詞
    ，認當時不知發生車禍碰撞云云提起抗告，尚非可採。（二
    ）至抗告人稱其於案發當時若明知肇事，其後逃逸及湮滅證
    據唯恐不及，豈有於車禍現場附近之路邊停車察看車輛，並
    依既定行程開至台南卸貨，且迨至案發翌日始將肇事車輛送
    修？此與經驗法則不符云云。惟查：抗告人於肇事當時停靠
    路邊下車察看，或為瞭解其車輛受損之情形，或為察看確定
    發生何事及車禍造成之傷亡為何，或是為查看是否有被人察
    覺等等原因？因此，不能以抗告人曾在現場附近停車檢查，
    即認抗告人非駕車逃逸。又抗告人於下車察看，發現無人知
    悉本件肇事，而逕行離去，並依原訂計畫送貨至台南卸貨，
    於翌日才將車輛送修，與常情亦無不合之處。故抗告人此部
    分之辯詞，不足採為有利之認定。
三、按「汽車駕駛人，駕駛汽車肇事致人受傷或死亡，應即採取
    救護或其他必要措施，並向警察機關報告，不得駛離；違者
    吊扣其駕照三個月至六個月；逃逸者吊銷駕駛執照。」；95
    年7月1日修正施行前道路交通管理處罰條例第62條第1項規
    定甚明，且依上開修正前同條例第67條之規定，依同條例第
    62條第1項規定吊銷駕駛執照者，終身不得考領駕駛執照。
    準此，本件抗告人於行為後，上開道路交通管理處罰條例規
    定雖經修正，然就本件受處分人違規之情形，修正後規定並
    未較有利於行為人，本件即應適用移送機關95年1月11日裁
    處時之法律即95年7月1日修正施行前道路交通管理處罰條例
    第62條第1項及第67條規定，吊銷受處分人之駕駛執照，並
    終身不得考領駕駛執照。則原審以抗告人確有肇事逃逸之情
    事，而撤銷原處分機關有關吊扣抗告人駕駛執照3個月之處
    分，並改諭知抗告人應吊銷駕駛執照，並終身不得考領駕駛
    執照，本院經核並無不合，抗告人仍執前詞，辯稱並無肇事
    逃逸，指摘原裁定不當，為無理由，應予駁回。
據上論結，應依道路交通案件處理辦法第26條，刑事訴訟法第41
2條，裁定如主文。
中　　華　　民　　國　　96　　年　　3 　　月 　28 　日
            刑事第十一庭  審判長法　官　陳　朱　貴
                                法　官　郭　同　奇
                                法　官　何　志　通
上列正本證明與原本無異。
不得抗告。
                                書記官　高  麗  淇
中　華　　民　　國　　96　　年　　3 　　月　　 29 　日
